臺灣臺北地方法院交通事件裁定　　　　　　　　　 九十年度交聲字第一○○○號
　　異議人即
　　受處分人　甲○○
右列受處分人因違反道路交通管理處罰條例案件，對於台北市交通事件裁決所中華民
國九十年九月二十五日所為之處分（原處分案號：北市裁三字第裁二二－ＡＢＶ八九
一八四九號），聲明異議，本院裁定如左：
    主      文
原處分撤銷。
甲○○汽車駕駛人裝用測速雷達感應器，處罰鍰銀元肆佰元即新台幣壹仟貳佰元。扣
案之測速雷達感應器沒入之，並予記違規點數壹點。又裝用測速雷達感應器應歸責於
汽車所有人，並吊扣車牌Ｈ二－二六一號營業小客車汽車牌照壹個月。
    理      由
一、按交通違規事件裁罰案件，性質上屬於交通行政主管機關本於職權就公法上具體
    事件所為之決定而對外直接發生法律效果之單方行政行為，參酌行政法院五十六
    年度判字第八一號判例意旨「本件原告行為時尚在舊所得稅法施行期間，實體上
    固應適用舊法，但被告官署稽徵程序係開始於現行所得稅法令公布施行以後，程
    序上即應適用新法」，本件道路交通管理處罰條例雖於民國九十年一月十七日公
    布修正，於同年六月一日施行，依行政「實體從舊，程序從新」原則，尚無比較
    新舊法之問題，核先敘明。再按汽車駕駛人，裝用測速雷達感應器者，處銀元四
    百元以上八百元以下（即新台幣【下同】一千二百元以上二千四百元以下）罰鍰
    ，其感應器沒入之，道路交通管理處罰條例第四十條第一項定有明文；又前項行
    為，如應歸責於汽車所有人者，並吊扣其汽車牌照一個月，同條例同條第二項亦
    定有明文。再汽車駕駛人，駕駛汽車違反道路交通管理處罰條例第四十條第一項
    規定者，除應依該條所規定之罰鍰處罰外，並記違規點數一點，道路交通管理處
    罰條例第六十三條第一項第一款亦定有明文。
二、本件受處分人即異議人甲○○為車牌Ｈ二－二六一號營業小客車所有人，明知汽
    車如裝用可「直接」或「間接」方式偵測感應測速雷達，能預先偵知警察使用雷
    達測速之訊號，及時減速慢行以規避交通勤務警員之取締，竟在其所有上開營業
    小客車上裝用測速雷達感應器一只，以逃避違規行為之取締。嗣於九十年三月十
    三日凌晨二時五十五分許，受處分人駕駛上開營業小客車，行經台北市○○○路
    四十二巷口時，為台北市政府警察局中正二分局交通分隊警員彭巫勇攔檢當場查
    獲，並以受處分人有違反道路交通管理處罰條例第四十條第一項規定之行為掣單
    舉發，並當場將受處分人所裝用之上開測速雷達感應器一只扣案。嗣受處分人於
    舉發違反道路交通管理事件通知單所定應到案日期前自行到案，原處分機關乃依
    道路交通管理處罰條例第四十條第一項、第二項之規定及同條例第六十三條第一
    項第一款之規定，裁處受處分人一千二百元罰鍰，並予以記違規點數一點，復因
    可歸責於受處分人而吊扣上開車牌Ｈ２－二六一號營業小客車汽車牌照一個月。
三、本件受處分人固不否認有於前開時間駕駛前開其所有車號Ｈ２-二六一號營業用
    小客車，行經前述地點，因測速感應器插在汽車點菸器為警攔停之事實，惟矢口
    否認有任何違反道路交通管理處罰條例之行為，辯稱：營業小客車載客不易，動
    輒遭超速照相，嚴重影響生計，伊認為裝測速感應器並無違規云云，惟查：
（一）立法院第一屆第七十七會期第二十次會議議案關係文書（五）載明：第四十條
      增訂「汽車裝用測速雷達感應器者」之處罰規定，因近幾年來，甚多汽車裝用
      測速雷達之偵測器，因其能預先偵知警察雷達測速之訊號，及時降低行速，以
      逃避交通稽查人員之取締。故於無雷達測速稽查之處，得以安心高速行駛，肆
      虐違規超速而不虞取締，對交通安全之危害殊甚，亟須設法戢制。查上項測速
      雷達之偵測器，因不計發射電波性能，不能依據動員時期電信（子）器材管制
      辦法加以取締，另依交通部七十一年十月二十九日交路（七一）字第二四六七
      號函解釋，並不能引用道路交通管理處罰條例第十六條第二款之規定處罰，故
      目前對於裝用上項器材任意超速妨害交通安全者，尚乏任何法令可予取締處罰
      。且該項器材，無其他使用價值，為專用偵測雷達測速性質，為防止繼續使用
      ，危害交通安全起見，並規定沒入之。又道路交通管理處罰條例第四十條修正
      理由之說明亦同上。由上可知，「汽車裝用測速雷達感應器」究僅限於「直接
      」預先偵知警察雷達測速之訊號，或亦包括接收感應廠商之發射器而「間接」
      偵知警察雷達測速之訊號﹖不無疑問，惟參酌事後交通部八十六年十月七日交
      路（八六）字第０四六三六五號函釋：本案依立法院第一屆第七十三會期交通
      、內政、司法三委員會第一次聯席會議前內政部鄭次長水枝之說明：「該項器
      材．．．，為專門偵測雷達測速性質」，故只要汽車所有人裝置電子設備具有
      「偵測感應」得知交通警政機關為偵測駕駛人行車速度所裝設之雷達測速器處
      所之功能，而使違規超速者，能於該路段減速，達逃避取締目的之器具，即為
      上開條文所指「測速雷達感應器」。至於該器具或因廠商設計方法有別，但均
      不因其係採「直接」或「間接」方式偵測感應測速雷達，而改變其具感應偵測
      雷達測速性質之事實，故本件受處分人於汽車點菸器所裝之感應器，當依道路
      交通管理處罰條例第四十條規定處罰鍰並沒入，因上開立法院第一屆第七十七
      會期第二十次會議議案關係文書，並未特別排除「間接」方式偵測感應測速雷
      達，事後交通部復作補充解釋，顯然立法目的應無論「直接」、「間接」方式
      偵測感應測速雷達均屬道路交通管理處罰條例第四十條第一項之「測速雷達感
      應器」無誤，否則，以當今社會「香菇頭」氾濫，如「測速雷達感應器」不包
      括「間接」方式偵測感應測速雷達，則立法目的將蕩然無存。前開部分業據本
      院八十九年度交聲更字第六號查明在案，此有本院八十九年度交聲更字第六號
      裁定附卷可稽。
 （二）查受處分人為警查扣之前開測速感應器，業經本院當庭提示受處分人確認無
       誤，復經受處分人坦承該測速感應器在行駛中會發出「前有測速照相．．．
       ．等語」，顯見扣案感應器確能預先偵測超速測速器所在之範圍，揆諸前揭
       （一）之說明無論「直接」、「間接」方式偵測感應測速雷達均屬道路交通
        管理處罰條例第四十條第一項之「測速雷達感應器」無誤，處分人可以依此
        逃避交通稽查，核諸前揭說明，該扣案之測速器顯為前揭道路交通管理處罰
        條例第四十條第一項法文規定中之測速雷達感應器甚明。
四、綜上所述，受處分人確實有在其所有車號Ｈ二-二六一號號營業小客車上裝用測
    速雷達感應器之違規行為，原處分機關依道路交通管理處罰條例第四十條規定裁
    處一千二百元罰鍰，並記違規點數一點，復吊扣受處分人所有Ｈ二－二六一號營
    業小客車之汽車牌照一個月，固非無見，然受處分人違反道路交通管理處罰條例
    第四十條第一項規定之行為，依同條例第四十條第一項規定，尚須沒入測速雷達
    感應器，本件異議雖無理由，然原處分既有上述違誤，自應由本院撤銷原處分，
    以受處分人有違反道路交通管理處罰條例第四十條第一項、第二項規定之行為，
    裁處受處分人銀元四百元（即一千二百元），並將扣案感應器一只沒入之，復吊
    扣「Ｈ二－二六一」號營業小客車之汽車牌照一個月，且依同條例第六十三條第
    一項第一款規定，並予記違規點數一點，如主文第二項所示，以資適法。
五、據上論斷，應依道路交通案件處理辦法第二十條前段，裁定如主文。
中      華      民      國    九十一  年      一      月      三十一    日
                                      臺灣臺北地方法院交通法庭
                                                法  官  劉  嶽  承
右正本證明與原本無異。
如不服本裁定，應於裁定送達後五日內向本院提出抗告狀。
                                                書記官  江  虹 儀
中      華      民      國    九十一    年      二       月     一    日
